---
title: "時間數據認識與lubridate套件介紹"
author: "Steve Yu"
date: "2018年2月27日"
output:
  html_document:
    toc: true
    toc_float:
      collapsed: true
      smooth_scroll:  true

---

```{r setup, include=FALSE}
library(knitr)
library(dplyr)
library(kableExtra)
knitr::opts_chunk$set(echo = TRUE)
options(knitr.table.format = "html")

```



---------------------------------------
---------------------------------------


## **大綱**
<font size=3>

* 名詞介紹
	 * Date, POSIXlt, POSIXct
* 格式轉換與顯示轉換
* 常用操作

* lubridate套件
	 * 格式轉換函數
	 * 抽取時間
	 * 修改時間
	 * 時段類函數
	    * interval, duration, period

</font>

---------------------------------------


## **《名詞介紹》**
<font size=3>

R系統中DataTimeClasses主要有有兩大類：Date、POSIXt  

<font size=2>
* POSIX = Portble Operating System interface, X 則表明其對Unix API的傳承  
* 其中POSIXt又分成兩種→POSIXct以及POSIXlt

</font>

1. Date為簡單版的時間資料格式，為日曆日期，沒有時鐘時間。最小單位為天。
2. POSIXct代表的是總秒數從1970/1/1開始算起。最小單位為秒。輸出結果會自動被轉為字串，有日曆日期和時鐘時間。
3. POSIXlt則是九個元素的列表，裡面有跟時間相關的數值(sec, min, hour, mday, mon, year, wday, yday, isdst)

</font>

### **練習一下**

讓我們先用`sys.time()`看看目前時間
```{r echo = FALSE}
Sys.time()
```
後面的CST是指中原標準時間Chungyuan Standard Time  
其他常見的代碼還有GMT+8，UTC之類的。  
不是這麼重要，但是如果是在做時區轉換的時候要自行Google一下。  
  
只想知道今天的日期可以輸入`Sys.Date()`
```{r echo = FALSE}
Sys.Date()
```
　
　

```{r results = "hide" }

# 1.Date類別：
# 是處理日曆日期，無法處理時鐘時間。最小單位為天
class(Sys.Date())     #[1] "Date"
(today <- Sys.Date()) #[1] "2018-02-27"
today+3               #[1] "2018-03-02"

```


```{r results = "hide"}
# 2.POSIXct：
# 是處理日期和時間。最小單位為秒。
# 它是從1970年1月1日開始計算的秒數，並以秒數的方式儲存
# 輸出結果會自動被轉為字串的樣子  。
class(Sys.time())     #[1] "POSIXct" "POSIXt" 
(today <- Sys.time()) #[1] "2018-02-27 11:55:08 CST"
today+2               #[1] "2018-02-27 11:55:10 CST"


```

```{r results = "hide"}
# 3.POSIXlt：
# 是處理日期和時間。最小單位為秒。
# 它的儲存方式是九個元素的列表，分別是
# sec, min, hour, mday, mon, year, wday, yday, isdst
(today <- as.POSIXlt(Sys.time())) #[1] "2018-02-27 12:09:00 CST"
today+2                           #[1] "2018-02-27 12:09:02 CST"
                                  #最小單位還是秒
today$wday                        #[1] 2
today$yday                        #[1] 57

```

>> <font size=2> 簡單來說，細緻到粗糙的資料型態順序為  </font>  
>> <font size=2> POSIXct →→ POSIXlt →→ Date </font>  
>> <font size=2> 三種型式之間的轉換用as.Date, as.POSIXct, as.POSIXlt即可。 </font>  


---------------------------------------

## **《格式轉換與顯示轉換》**

<font size=3>

在處理時間的資料上，觀念上其實只有兩類操作：

1. 非時間“資料格式”(為字串)轉換為時間”資料格式“
2. 時間“資料格式”轉換顯示方式(通常被忽視)

</font> 

大多數的時間資料為字串  
正確的時間格式(如Date, POSIXt)相當稀少 ~~日本製造的壓縮機也很稀少~~  

以下是常見的幾種類型
2018-02-27、2018/02/27、2018.02.27  
更別說顯示方式還有分成 yyyy/mm/dd 的各種排列  

就上面的兩個問題
有幾種基本的方式作解決

字串的話就用as.XXXXX的方式轉換成時間格式，但是要注意format!!  

```{r results = "hide" }
time <- as.POSIXct("2018-02-27", format="%Y-%m-%d")
class(time)   #[1] "POSIXct" "POSIXt"

#如果是2018/02/27，format要做變動
time <- as.POSIXct("2018/02/27", format="%Y/%m/%d")
```


<!-- >> as.XXXXX ()做轉換時，會檢查日期正確與否!!   -->
<!-- >> 可是顯示的時候，若是錯誤時間，就不會顯示。   -->
<!-- >> 後面的時間是24小時制，只能是00~23(0~23)  -->

<!-- ```{r results = "hide" } -->
<!-- # x <- as.POSIXct("2016-11-31 12:29:00") -->
<!-- # Error in as.POSIXlt.character(x, tz, ...) :  -->
<!-- #     character string is not in a standard unambiguous format -->

<!-- x <- as.POSIXct("2016-10-31 24:12:00") -->
<!-- x #[1] "2016-10-31 CST" -->
<!-- ``` -->






format 造出 yyyy/mm/dd 的各種排列。  
format(時間格式資料, "想要的時間顯示方式" )
```{r results = "hide" }
time <- "2018-02-07"
time <- as.Date(time)
format(time, "%Y-%m-%d") # [1] "2018-02-27"
format(time, "%Y-%d-%m") # [1] "2018-27-02"
format(time, "%Y-%Y-%Y") # [1] "2018-2018-2018"
```



---------------------------------------

## **《常用操作》**

轉換成時間資料格式後，很多處理就變成很直覺性了，  
可以直接加上秒數，或是兩個時間相減或是相加  
但要注意不同時間格式的最小運算單位。
```{r results = "hide"}
time <- Sys.time()  #[1] "2018-02-27 12:49:35 CST"
time + 1000         #[1] "2018-02-27 13:06:15 CST"

(A <- as.Date(Sys.time()) ) #[1] "2018-02-27"
A + 10                      #[1] "2018-03-09"
A + 15                      #[1] "2018-03-14"
class(A)                    #[1] "Date"
```




---------------------------------------
---------------------------------------

## **《lubridate Package》**

<font size=3>

lubridate包是由Garrett Grolemund 和 Hadley Wickham寫的，可以靈活地處理時間資料。  
lubridate包主要有兩類函數  
一類是處理時點數據(time instants)，另一類是處理時段資料(time spans)。  

</font> 

---------------------------------------

使用lubricate函數來處理文字的轉換  
語法變得簡單，省略了format的語法。  

`library(lubridate)`
```{r include = FALSE}
library(lubridate)
```


```{r  results = "hide" }
ymd("20110531")   #[1] "2011-05-31"
mdy("05-31-2011") #[1] "2011-05-31"
dmy("31/05/2011") #[1] "2011-05-31"
dym("31-11-05")   #[1] "2011-05-31"
ymd("201551")     #[1] NA 格式不對
```


---------------------------------------

## **《時間點的處理-抽取》**

```{r results = "hide" }
x <- as.POSIXct("2016-10-31 15:29:59")
x           #[1] "2016-10-30 15:29:59 CST"

second(x)   #[1] 59
minute(x)   #[1] 29
hour(x)     #[1] 15
date(x)     #[1] "2016-10-30"
day(x)      #[1] 30
month(x)    #[1] 10
year(x)     #[1] 2016
wday(x)     #觀察星期幾 [1] 2
wday(x, label = T)  # [1] 週一 Levels: 週日 < 週一 < 週二 < 週三 < 週四 < 週五 < 週六
yday(x)             #觀察x日期是一年中第幾天 [1] 305
week(x)             #觀察x日期是一年中第幾個星期 [1] 44
days_in_month(x)    #返回所屬月份的最大天數。 Oct 31
```

---------------------------------------

## **《時間點的處理-修改(四捨五入)》**   

對時間四捨五入取整數  
向下取整數 `floor_date`  
向上取整數 `ceiling_date()`  

```{r results='hide'}
x <- as.POSIXct("2016-10-30 12:31:59")  #[1] "2016-10-30 12:31:59 CST"
round_date(x, unit = "min")             #[1] "2016-10-30 12:32:00 CST"
round_date(x, unit = "hour")            #[1] "2016-10-30 13:00:00 CST"
round_date(x, unit = "day")             #[1] "2016-10-31 CST"
round_date(x, unit = "month")           #[1] "2016-11-01 CST"
round_date(x, unit = "year")            #[1] "2017-01-01 CST"
```


---------------------------------------

## **《時段類函數》**  

<font size=3>

可以處理三類物件，分別是：  

1. interval：最簡單的時段物件，它由兩個時點數據構成。
2. duration：去除了時間兩端的資訊，純粹以秒為單位計算時段的長度，不考慮閏年和閏秒。  
3. period：考慮了閏年和閏秒，適用於長期的時間計算。

</font> 

* 以2012年為例，duration計算的一年是標準不變的365天，而period計算的一年就會變成366天。
  


---------------------------------------

### **interval**  

如果有時間點和時段資料，就可以進行各種進階的計算。

```{r }
meeting <- ymd_hms("2018-02-27 14-30-45", tz = "UTC")
meetings <- meeting+weeks(0:3)
meetings
```

```{r }
int <- interval(start = ymd(20180315, tz = "UTC"), end = ymd(20180331, tz = "UTC"))
int
meetings %within% int

```


### **duration+%%+as.period**

```{r }
# 從兩個時間點生成一個interval時段數據
y <- interval(now(), now()+86400) 
y 
class(y)
```
  
    
```{r }
# 從interval格式，轉為duration格式
as.duration(y) 
```

```{r }
# 時間點+時段，生成新的時間點
now()+as.duration(y)  

# 10天後的時間點
now()+ddays(10) 
```

```{r results="hide"}
# duration相關的函式，不填數字的話預設為1。
dyears(15)    #[1] "473040000s (~14.99 years)"
dyears(1)     #[1] "31536000s (~52.14 weeks)"
ddays(1)     #[1] "864000s (~1.43 weeks)"
dminutes(10)  #[1] "600s (~10 minutes)"
dseconds(45)  #[1] "45s"
```

---------------------------------------

```{r results="hide"}
arrive <- ymd_hms("2016-06-04 12:10:45", tz = "GMT")
leave <- ymd_hms("2016-08-10 15:25:15", tz = "GMT")
how_long <- interval(arrive, leave)
how_long              #[1] 2016-06-04 12:10:45 GMT--2016-08-10 15:25:15 GMT
```

```{r }
how_long%/%months(1)  #[1] 2
how_long%%months(1)   #[1] 2016-08-04 12:10:45 GMT--2016-08-10 15:25:15 GMT
```



### **period**  

```{r }
as.period( how_long%%months(1) )
as.period( how_long )
```

```{r results = "hide"}
minutes(2)  #必須是整數  [1] "2M 0S"
years(1)    #必須是整數  [1] "1y 0m 0d 0H 0M 0S"

# regular year vs leap year 常年與閏年
leap_year(2011) #[1] FALSE
leap_year(2012) #[1] TRUE
```



#### **duration和period的差別**

```{r results="hide"}
ymd("20120101") + dyears(1)
# [1] "2012-12-31"
ymd("20120101") + years(1)
# [1] "2013-01-01"
```

---------------------------------------

## **《時區訊息》**

tz：讀取時間資料要用的時區
with_tz： 將時間資料的『時間』轉換為另一個時區的時間
force_tz：將時間資料的『時區』轉換為另一個時區

```{r }
time <- ymd_hms("2016-07-01 21:45:00", tz = "Asia/Taipei")
time 
with_tz(time, tzone = "Japan")
force_tz(time, tzone = "America/Chicago")

```
  













### **《參考資料一覽表 》**

1. 《R錦囊妙計》
2. https://cran.r-project.org/web/packages/lubridate/vignettes/lubridate.html
3. https://cran.r-project.org/web/packages/lubridate/lubridate.pdf
4. tz時區的代碼檢索 https://en.wikipedia.org/wiki/List_of_tz_database_time_zones


